臺灣板橋地方法院刑事判決　　　　　　　　　　　　　九十一年度訴字第九五號
　　公　訴　人　臺灣板橋地方法院檢察署檢察官
　　被　　　告　乙○○
　　選任辯護人　林晉宏律師
右列被告因殺人未遂等案件，經檢察官提起公訴（九十年度偵字第一八五八五號），
本院判決如左：
    主  文
乙○○殺人未遂，處有期徒刑貳年陸月。扣案之汽油桶壹桶沒收。又未經許可，持有
刀械，處拘役參拾日，如易科罰金，以參佰元折算壹日。扣案之十字弓壹把、十字弓
箭貳佰支均沒收。
    事  實
一、乙○○與甲○○係夫妻，兩人迭因管教乙○○與前妻所生子女問題發生爭執，乙
    ○○於民國九十年十一月一日凌晨零時二十分許飲酒後，在臺北縣樹林市○○路
    ○段一四五巷六號自宅內，復因管教子女問題與甲○○發生激烈口角，乙○○竟
    趁甲○○於吵架後至前述自宅二樓浴室洗澡之際，將其平日農耕抽水馬達所用置
    於自宅一樓客廳內裝有汽油之容量二十公升汽油桶一桶，攜帶至前述自宅二樓客
    廳內，迨甲○○沐浴完畢，因見乙○○將汽油桶置於身旁坐於二樓客廳內，遂出
    言挑釁稱：拿汽油桶到二樓客廳做什麼，是不是要死，要死大家一起死才不會吵
    架，言畢進入其二樓臥房，並與乙○○繼續因管教子女問題發生爭執，乙○○遂
    持汽油桶至二樓臥房門口，揚言：好，要死大家一起死，並將汽油桶內所裝汽油
    大量潑灑於臥房內之彈簧床上及門口附近，因甲○○仍繼續與乙○○發生爭執，
    乙○○氣憤難耐遂摔門出房，旋基於殺人之不確定故意，以打火機在臥房門口引
    燃汽油，放火燒燬現供人居住之住宅內之裝潢、家具等物品，並因而致生公共危
    險，嗣乙○○見火勢猛烈，為顧及甲○○之安危，遂自行持滅火器撲滅，前述房
    屋的主要結構始未燒燬，並經警到場處理扣得汽油桶一桶。又乙○○因前述縱火
    殺人案件前往臺北縣警察局樹林分局製作筆錄時，主動向警方自首其於八十二年
    間某日，以新臺幣（下同）一萬二千元，向十字弓協會購入十字弓一把、十字弓
    箭二百支，而未經許可，無故持有經中央主管機關於八十一年八月十日以（八十
    一）臺內警字第八一八二二八一號函公告查禁，非供正當使用具有殺傷力之刀械
    十字弓一把及十字弓箭二百支之犯行，旋帶同警方前往臺北縣樹林市○○路○段
    一四五巷六號住處一樓樓梯間起獲前述十字弓一把及十字弓箭二百支並報繳之。
二、案經乙○○向臺北縣警察局樹林分局自首及臺北縣警察局樹林分局報請臺灣板橋
    地方法院檢察署檢察官偵查起訴。
    理  由
一、訊據被告乙○○對非法持有刀械犯行部分固坦承不諱，惟矢口否認有何縱火殺人
    之犯行，辯稱：伊只是要嚇嚇甲○○，一時氣憤才摔門出去，但因甲○○還一直
    念，氣不過才點火，且由伊於爭吵過程中，並未拘束甲○○行動，僅潑灑汽油桶
    中極少部分之汽油於主臥房門口，並非將汽油桶內汽油悉數潑盡，亦未針對甲○
    ○或接近甲○○之處潑灑汽油，再起火點之二樓除有伊潑灑汽油之主臥室外，尚
    有客廳、其餘臥室、洗衣間及浴廁等處所，然伊僅在主臥室門口附近潑灑部分汽
    油，火場燒損情形僅侷限於主臥室門口附近，越靠近該房間內側及走廊越輕微之
    火場燒損情形及伊點火後隨即取滅火器滅火，甲○○亦稱並未感受到有遭伊殺害
    之危險，於本院審理中甲○○尚係由伊開車搭載前來開庭等情觀之，足見伊並無
    放火燒屋殺人之犯意云云，經查：
  (一)放火燒燬現供人使用之住宅未遂犯行部分：
    被告固不否認於右揭時、地點燃其潑灑在二樓臥房門口地上汽油之事實，然矢口
    否認有何放火燒燬現供人使用住宅之犯意，而以前詞置辯，然查，此部份犯罪事
    實業經被害人甲○○迭於警訊、檢察官偵查中及本院訊問時指述甚詳（見偵查卷
    宗第九頁、第十頁、第三十八頁及本院九十一年二月四日、同年月二十一日訊問
    筆錄），此外，復有供本件放火用之汽油桶一桶扣案、臺北縣政府消防局第二大
    隊火災原因調查報告書一份、酒精測試單一紙及現場照片十六幀附卷可憑，被告
    前揭所辯，顯係卸責之詞，不足採信，被告此部分犯行，罪證明確堪以認定。
  (二)殺人未遂犯行部分：
    被告雖否認此部分犯行，然查：被告自承以打火機在臥室門口點燃汽油時，明知
    甲○○人在房內（見偵查卷宗第三十頁背面），亦知臥室地板及房間隔間均係木
    質，點燃潑灑在木質地板上之汽油將會燒燬房屋（見本院九十一年二月四日訊問
    筆錄），而被害人甲○○與被告為配偶關係，誼屬至親，其於警訊及本院審理中
    歷次表示不願對被告提出告訴，然就被告於放火前，曾揚言『要死大家一起死』
    之情，則均堅指不移（見偵查卷宗第九頁、第十頁背面、本院九十一年二月四日
    、同年月二十一日訊問筆錄），足見被告確口出此語後放火，參諸被告臥室裝潢
    配置為一門二扇窗戶，窗戶分別位於進入臥室門口左側之化妝台旁及臥室內門口
    正前方彈簧床上方，床頭上之窗戶外尚有衣櫥擋住該窗戶，有火災現場平面及物
    品配置圖附於前揭火災原因調查報告書可稽，而被害人甲○○則指稱起火時僅伊
    一人在房內，因化妝台旁之窗戶離起火點較近，只好從床頭上之窗戶逃生，然因
    床頭上窗戶外尚有衣櫥擋住，伊將衣櫥推倒後方逃出等情（見本院九十一年二月
    四日訊問筆錄），另依現場相片所示明顯可見，火場燒燬情形以被告臥室門口附
    近最為嚴重，其床墊、木質地板及房間門部分有碳化、燒失（穿）之情形，越靠
    近房間內側及走廊越輕微，有相片七幀可佐（附於偵查卷宗第六十七頁至第七十
    頁），是以火災現場被告臥室之木質地板、彈簧床及房間木門均已嚴重燒呈碳化
    、燒穿現象，足見被告係潑灑大量汽油於臥室地板，且係潑灑在供房間出入之門
    口並進而於房間門口點燃，綜上各情，被告縱火處既係位於其住宅臥室門口附近
    ，其對該處相關物品擺置及逃生出入，應知之甚詳，猶於明知甲○○人在臥房內
    側，仍潑灑大量汽油於供出入逃生之臥室門口並揚言要死大家一起死後點燃汽油
    ，被告於點火時顯具有預見甲○○不能逃出火場之殺人不確定故意甚明，堪認其
    已著手於殺人犯罪行為之實行，而不遂，至被害人甲○○於本院審理中雖稱被告
    只是一時氣憤，沒有要殺伊的意思，然此應係事後迴護之詞，亦不足為有利被告
    之認定，被告前揭所辯顯係飾卸之詞，不足採信，其殺人未遂犯行部分，事證已
    臻明確，犯行亦堪認定。
  (三)未經許可無故持有刀械犯行部分：
    此部分犯罪事實除經被告自白不諱，並有十字弓一把及十字弓箭二百支扣案可佐
    ，又扣案之十字弓一把依卷附照片所示，與槍砲彈藥刀械管制條例所公告之圖例
    (五)相符，有相片二幀可據（見偵查卷宗第三十五頁），且該十字弓外型具有槍托
    、扳機及瞄準型望遠鏡等配備工具，經檢察官於偵查中勘驗屬實，製有勘驗筆錄
    存卷（見偵查卷宗第三十四頁）；再十字弓係為發射箭矢之機械原理，並有槍托
    、準星、扳機、瞄準器、望遠鏡等配備，經內政部警政署於八十一年八月十日以
    台內警字第八一八二二八一號函公告非經許可不得製造、販賣、運輸、持有或
    陳列，有上開圖例(五)及函示影本在卷可佐，罪證明確，被告此部分犯行洵堪認定
    。
二、按臺北縣樹林市○○路○段一四五巷六號房屋係供被害人甲○○居住之住宅，被
    告放火時，甲○○復在前述住宅二樓臥房內，已如前述，該房屋自屬現供人使用
    之住宅無疑。次按放火罪中所謂燒燬，係指火力燃燒，喪失物之主要效用，始得
    謂放火既遂。查甲○○前述住宅為地上三層鋼筋混凝土構造之建築物，火場經燃
    燒後，其燒燬情形僅侷限於二樓臥室門口附近，除床墊、地板及房間門部分有碳
    化、燒失（穿）之情形外，其他部分僅遭受煙燻及高溫燒烤並無明顯然燒現象，
    有火災現場相片及前述火災原因調查報告書可據，因該住宅臥房內擺設之彈簧床
    等傢俱並非房屋之構成部分，臥房之木質地板及房間門裝璜亦非房屋結構之重要
    部分，是該住宅之重要部分或其居住效用，並未因起火燃燒而達滅失之程度，亦
    未波及影響該棟建築物之整體結構，被告放火行為就刑法第一百七十三條第一項
    犯行部分仍屬未遂，應堪認定。核被告基於放火殺人之故意，放火燒燬甲○○前
    述住宅犯行部分，係犯刑法第一百七十三條第三項、第一項之放火燒燬現供人使
    用住宅未遂罪及第二百七十一條第二項、第一項之殺人未遂罪。未經許可持有十
    字弓一把及十字弓箭二百支之犯行，係犯槍砲彈藥刀械管制條例第十四條第三項
    之未經許可持有刀械罪。被告前揭所犯放火燒燬現供人使用住宅未遂罪及殺人未
    遂罪二罪之間，有方法、結果之牽連關係，為牽連犯，應從一重之殺人未遂罪處
    斷。該罪與未經許可持有刀械罪，犯意各別、行為互殊，應與分論並罰。至甲○
    ○受有右小腿一度燙傷五乘五公分及右上臂多處擦傷等傷害，係屬殺人未遂行為
    之結果，不另論罪。又被告著手實施殺害甲○○之行為，於未達甲○○死亡之結
    果時，出自己意而中止其結果之發生，此一過程，業經被害人甲○○於警訊、偵
    查中迭稱：「．．因當時房門口有火在燃燒，我便急忙將衣櫃推開由窗戶爬出逃
    離火場，至我女兒陳筱婷房間將它（她）抱出，往大廳方向至陽台，橫越至隔壁
    二號二樓逃離，順勢從二號二樓走向一樓來，即發現我配偶乙○○手中握著滅火
    器．．」（見偵查卷宗第九頁背面）、「．．我就從窗戶逃出去抱我的國小一年
    級小孩，被告當時在哪裡我不知道，我打一一０後見他拿三支滅火器在滅火，我
    右腳燙傷有驗傷．．」等語（見偵查卷宗第三十八頁背面），核與被告於本院訊
    問時供稱：「我看到火就趕快到樓下拿滅火器，因為如果不用滅火器太太就不能
    從房間出來，．．」等語（見本院九十一年二月四日訊問筆錄）大致相符，是由
    渠等上開供述可知，本件由客觀情狀觀察，被告於上開住處臥房放火殺害被害人
    ，使其負傷後，因見火勢兇猛為顧及甲○○安危，遂自行持三支滅火器滅火，使
    死亡結果不致發生，顯見被告主觀上，在無任何通常障礙事由介入之情況下，自
    行中止其殺害被害人犯意至明，依此情形，自屬中止未遂，爰依刑法第二十七條
    中止犯之規定，減輕其刑。另被告係因管教子女問題與妻言語衝突，一時衝動，
    酒後失慮未思及於木質地板上點燃汽油放火，火勢極易蔓延之嚴重後果致罹重典
    ，而其妻甲○○亦屢次表示原諒被告，被告犯罪情節尚堪憫恕，而其所犯之殺人
    罪最輕本刑為十年以上有期徒刑，縱已依刑法第二十七條規定減輕其刑，仍屬有
    期徒刑五年以上之重罪，情輕法重，爰依刑法第五十九條之規定，遞減輕其刑。
    至被告就前揭未經許可持有刀械犯行部分，於犯罪未被發覺前即主動向警方自首
    犯罪並繳交上述十字弓一支及十字弓箭二百支接受裁判，業據被告供承在卷，並
    有警訊及搜索扣押筆錄一份可稽，就其此部分犯行依槍砲彈藥刀械管制條例第十
    八條第一項減輕其刑。本院審酌被告前開犯罪動機，其行雖可非難，惟惡性尚非
    重大，犯後態度尚屬良好，且事後已獲其妻即被害人甲○○原諒等一切情狀，量
    處如主文所示之刑，並諭知拘役部分如易科罰金之折算標準，以示懲儆。至扣案
    之十字弓一把及十字弓箭二百支均屬違禁物，汽油桶乙桶，則屬被告所有且供放
    火殺人犯罪之用，業據被告供明在卷，爰依刑法第三十八條第一項第一款、第二
    款宣告沒收。
據上論斷，應依刑事訴訟法第二百九十九條第一項前段，槍砲彈藥刀械管制條例第十
四條第三項、第十八條第一項、刑法第十一條前段、第二百七十一條第二項、第一項
、第一百七十三條第三項、第一項、第五十五條，第二十七條、第四十一條第一項前
段、第三十八條第一項第一款、第二款，罰金罰鍰提高標準條例第二條，判決如主文
。
本案經檢察官謝岳龍到庭執行職務。
中      華      民      國      九十一      年    三    月    二十二    日
                                  臺灣板橋地方法院刑事第六庭
                                          審判長法  官  張谷輔
                                                法  官  徐蘭萍
                                                法  官  陳明偉
右正本證明與原本無異。
如不服本判決，應於判決送達後十日內，向本院提出上訴狀。
                                                書記官  呂妍旻
中      華      民      國      九十一      年    三    月    二十五    日
